臺灣高等法院民事裁定　　　　　　　　　95年度抗字第1694號
抗　告　人　大然文化事業股份有限公司
法定代理人　甲○○
上列抗告人因與相對人乙○○等間聲明異議事件，對於中華民國
95年10月26日臺灣士林地方法院94年度執字第30號所為裁定提起
抗告，本院裁定如下：
    主  文
抗告駁回。
抗告費用由抗告人負擔。
    理  由
一、抗告意旨以：台北市○○○路○段48號12樓之1房屋（下稱系
    爭房屋），原由抗告人之關係企業使用，民國89起抗告人設
    址於該處營業，嗣因抗告人遭他人倒債，為整理內部，向台
    北市政府申請辦理停業、解散，經台北市政府於93年12月20
    日核准解散登記在案。在清算程序中，抗告人為處理公司未
    了現務，仍繼續使用系爭房屋，公司電腦設備及主要財物亦
    放置於系爭房屋內，是系爭房屋雖經原法院拍賣，然抗告人
    既於系爭房屋被查封前繼續使用並占有系爭房屋，則抗告人
    占有系爭房屋有正當權源。又系爭房屋雖於95年7月5日拍定
    ，惟抗告人係於同年9月15日執行程序終結前聲明異議，為
    行使本身之正當權利，不因系爭房屋是否被拍賣而受影響，
    為此求予廢棄原裁定等語。
二、按當事人或利害關係人，對於執行法院強制執行之命令，或
    對於執行法官、書記官、執達員實施強制執行之方法，強制
    執行時應遵守之程序，或其他侵害利益之情事，得於強制執
    行程序終結前，為聲請或聲明異議，強制執行法第12條第1
    項前段定有明文；又點交之執行，係與因債權人之聲請而開
    始之查封拍賣程序分開，而構成另一執行程序（最高法院55
    年度台抗字第327 號判例意旨參照）。再占有之事實，執行
    法院於查封不動產時應於查封筆錄載明債務人或第三人占有
    之實際狀況（辦理強制執行事件應行注意事項第41項之1 規
    定），因此查封之不動產於查封時，係由債務人或第三人占
    有之實際狀況，執行法院應依職權調查，以為決定拍定後點
    交與否之依據，如第三人另主張本於其他法律關係有權占有
    查封之房屋，雖執行法院不得就第三人所主張之法律關係是
    否實在為實體上之審認，然仍應就第三人是否於查封前即占
    有之事實依職權調查明確後再決定拍定後是否點交（臺灣高
    等法院暨所屬法院84年度法律座談會民事執行類第19號研究
    意見參照）。
三、經查：
  (一)本件抗告人請求變更拍賣公告所載點交條件乙節，乃對拍賣
    公告點交條件之記載異議，核其性質，應係認執行法院有侵
    害其利益情事而依強制執行法第12條第1 項前段所為異議，
    依前揭說明，此項拍賣條件之異議，自應於拍賣程序終結前
    提出，與點交尚未完成無涉。本件系爭建物不動產之拍賣程
    序，已於95年7 月5 日拍賣終結，由買受人依拍賣公告所定
    拍賣條件聲明應買拍定（見原法院院95年7 月5 日拍賣筆錄
    ），且於同年月28日送達不動產權利移轉證書與買受人，亦
    有送達回證在卷足憑，抗告人遲至拍賣程序終結後之95年9
    月15日始具狀聲明異議，請求變更拍賣條件，於法自有未合
    。
  (二)系爭建物經原法院92年度執全字第172號實施假扣押查封，
    於92年2月11日辦妥假扣押，並於92年2月25日由原法院執行
    人員前往現場實施查封，查封時無人應門，並經原法院執行
    人員將查封標示揭示門首，復經台北市政府警察局大同分局
    於92年3月13日查明系爭建物：「目前無人居住使用」等情
    ，有該局92年3月13日北市警同分戶字第09260815800號函附
    92年度執全字第172號卷可稽。
  (三)系爭建物查封後，曾定期94年9月7日（嗣因故停拍）、95年
    7 月5 日拍賣，拍賣條件均為點交，債權人並將拍賣公告張
    貼系爭建物所在，有照片在卷可稽。是系爭建物果有抗告人
    占有之事實，其間出入當不致視若無睹而未為任何異議；況
    查執行債務人大然伊士曼國際股份有限公司法定代理人（清
    算人）呂林秀卿係抗告人法定代理人甲○○母親，有戶籍資
    料查詢結果在卷可憑，前揭二次載明拍定後點交之拍賣公告
    均經合法送達呂林秀卿，亦有拍賣期日送達回證在卷足稽，
    是抗告人法定代理人母親已知悉、抗告人法定代理人有相當
    知悉可能之情況下，就此影響權益事項均未見提出任何意見
    ，乃延至拍定後點交之際始提出前開主張，自難認為真實。
四、復按「占有」係對物有事實上之管領力，須係對物得為支配
    ，並排除他人干涉。人與占有物間在場合上須有一定之結合
    關係，時間上須有相當繼續性始足認物為特定人事實上所管
    領。法人係抽象之組織，須經由機關管領其物，機關為法人
    行使對於物之事實上管領力，使法人占有特定物；法人受僱
    人為法人而為占有時，則為占有輔助機關。公司登記資料上
    所載公司所在地，乃公司法規定應登記之公示事項（公司法
    第393條第2項第3款），衡諸實務現況，公司經營者為符合
    特定目的，登記地址與實際執行業務所在不符、同一地址同
    時設有多家公司，登記而未營業者所在多有，自不得徒以公
    司所在地登記於某處，即謂公司占有登記所在地址建物。查
    本件抗告人所提公司登記資料，固為「臺北市大同區○○○
    路○段48號12樓之1」，然事實上是否確實「占有」該址並營
    業，及該「占有」之事實是否持續至查封及拍賣時，依前揭
    說明，本難以公司登記內容遽以推斷；況經原法院前揭調查
    結果，均難認抗告人有「占有」或「持續占有」至查封、拍
    賣期日之事實。縱抗告人曾經執行債務人大然伊士曼國際股
    份有限公司同意，或執行債務人與聲明人法定代理人母子間
    協商，提供部分系爭建物部分空間放置物品，為管理物品而
    偶有出入系爭建物之人，以該公司自93年2月13日即停業、
    93年12月20日解散之客觀事實觀之，放置物品之空間、人員
    進出之目的、頻率，均難認抗告人公司藉由機關即法定代理
    人、占有輔助人繼續支配占有系爭建物，抗告人執此主張繼
    續使用占有系爭建物，並提出異議，難認有理由。
五、綜上，抗告人對拍賣公告所載內容點交條件異議，請求變更
    拍賣條件及主張有權占有云云，均為無理由，從而，原法院
    駁回其聲明異議，於法並無不合。抗告意旨仍執陳詞，指摘
    原裁定不當求予廢棄，為無理由，應予駁回。
六、據上論結，本件抗告為無理由，裁定如主文。
中　　華　　民　　國　　96　　年　　 3　　月　　30　　日
                    民事第五庭
                        審判長法　官  林丁寶
　　　　　　　　　　  　　　　法　官  陳博享
　　　　　　　　　　　  　　　法　官  蔡芳齡
正本係照原本作成。
如不服本裁定，應於收受送達後10日內向本院提出抗告狀，並應
繳納抗告費新台幣１千元。
中　　華　　民　　國　　96　　年　　4 　　月　　9 　　日
                              書記官  蔡錦輝
